臺灣嘉義地方法院刑事判決　　　　　　　　　　　　　九十三年度訴字第二八五號
　　公　訴　人　臺灣嘉義地方法院檢察署檢察官
　　被　　　告　甲○○
　　選任辯護人　林德昇
　　　　　　　　顏伯奇
右列被告因殺人未遂案件，經檢察官提起公訴（九十三年度偵緝字第二四八號），本
院判決如左：
    主  文
甲○○殺人未遂，處有期徒刑陸年。
    事  實
一、緣甲○○因其與丙○○間偶發之口角糾紛，復聞其結識之女性友人抱怨丙○○影
    響營業，乃對丙○○深懷不滿，竟萌殺人犯意。遂於民國九十二年十二月一日下
    午，先佯與其表弟戊○○謀議欲傷害丙○○以達教訓之目的，並囑由戊○○於同
    日下午三時許，向丙○○之友人蕭翔升探詢丙○○之住所，俾便前往。同日晚上
    六至七時許，甲○○自行預藏尖刀一把，駕駛其所有之車牌號碼二Ｗ─五六一二
    號中華廠牌銀色自用小客車，先至嘉義市○○街某鵝肉攤前搭載丁○○，再至嘉
    義縣太保市○○里○鄰○○路五四巷八號戊○○住處，搭載戊○○、乙○○二人
    後，甲○○雖意在殺人，卻與戊○○、丁○○、乙○○等三人基於傷害之犯意聯
    絡，欲以裝潢為由誘使丙○○至荒僻之處傷害之，並為掩人耳目，共乘該車至太
    保市麻魚寮某五金行，由乙○○下車購買一支螺絲起子，再由甲○○拆下車牌藏
    置。嗣於同日晚上八時三十分許，甲○○等四人乘車抵達太保市十一鄰埤鄉里埤
    麻腳一五五號丙○○住處，甲○○下車佯稱有店面須要裝潢，商請丙○○上車，
    丙○○不疑有他上車乘坐於後座中央，乙○○、戊○○分坐後座左、右兩側，丁○○則坐於右前座。於甲○○駕駛該車行駛約十分鐘後，至太保市○○里○○段
    之產業道路，甲○○即持預置之尖刀下車，丙○○遭由後座左側強拉下車，詎甲○○基於殺人之犯意，持刀砍殺丙○○之腹背部及雙手數刀，致丙○○受有腹部
    穿刺傷併胃裂創、肝裂傷、網膜裂傷、內臟外溢大出血、傷口長約五公分、右背
    部刺傷長四公分併氣胸、右上臂及前臂裂創併三頭肌併多條肌腱斷裂各為七公分
    及五公分、左手裂創併肌腱斷裂各為四公分及三公分之嚴重傷害。期間丙○○央
    求甲○○呼叫救護車前來，甲○○回稱：「要給你死，還幫你叫救護車」等語，
    丙○○遂爬入在旁之玉米田內躲藏，甲○○即揚言：「往溪底去死」一語，並無
    視於丙○○之嚴重受傷程度，逕自駕車搭載丁○○、戊○○、乙○○等人（三人
    業另行提起公訴）離去，並拋棄兇刀及沾染血跡之衣物（均已滅失而無法尋獲）
    。後因丙○○以自有之行動電話報警處理，並經救護車載送就醫，始倖免死亡。
二、案經丙○○訴由嘉義縣警察局水上分局報告臺灣嘉義地方法院檢察署檢察官偵查
    起訴。
    理  由
一、訊據被告甲○○固不否認於右揭時、地持刀刺傷告訴人丙○○之犯行，惟矢口否
    認有殺人之犯意，辯稱：因好幾次喝酒發生爭吵，僅刺告訴人一刀，其他是拉扯
    時劃到，僅是想嚇告訴人，沒有殺他的犯意，事後也很後悔，有請人談和解云云
    。經查：
  (一)被告殺傷告訴人之事實，除被告自承刺告訴人一刀外，並經告訴人於本院九十三
    年度易字第一一二號乙○○等人所涉傷害案審理中指述：「下車之後，甲○○手
    裡面有拿刀，我坐在中間，乙○○坐在我的左邊，乙○○下車之後，就是甲○○
    拉我下車。然後他問我說是否有去如意卡拉ＯＫ給人家亂，我說絕對沒有這件事
    情，然後他沒有在聽，我跟他說我和你沒有仇恨，為何要殺我。他說我去卡拉Ｏ
    Ｋ亂，我跟他說如果殺死我，我還有一個八十三歲母親和兩個小孩要養。然後他
    就往我的肚子刺下去。那時候，乙○○看他刺下去，乙○○就去推他，我跟他說
    麻煩他去叫救護車，他說要我死了，還要叫救護車，之後，就叫我跪下去，我跪
    下之後，他用右腳踢我的傷口。我起來之後，要爬向大路，甲○○不讓我去大路
    ，又拿刀殺我的手，手筋斷掉，右手兩刀、左手兩刀，之後他叫我去溪底死，我
    走往溪底，他再從後面刺我一刀」等語在卷可稽，而共同被告乙○○、戊○○、
    丁○○等三人於本院審理時對於右揭時、地，與被告甲○○同乘拆下車牌之自用
    小客車，往誘告訴人游祟智至太保市○○里○○段之產業道路，並由被告甲○○
    持刀刺告訴人，嗣又同車離去，並將沾染血跡之衣物丟棄等情均不否認，核與證
    人蕭翔升於警詢時證稱：戊○○於九十二年十二月一日下午三時許，曾致電以店
    面須裝潢為由，探詢告訴人之住處何在；證人即告訴人之子游超毅於警詢時證稱
    ：曾於九十二年十二月一日晚上八時三十分許，有人來住處以裝潢之事，商請告
    訴人外出等語，所述情節互核相符。而告訴人因此受有腹部穿刺傷併胃裂創、肝
    裂傷、網膜裂傷、內臟外溢大出血、傷口長約五公分、右背部刺傷長四公分併氣
    胸、右上臂及前臂裂創併三頭肌併多條肌腱斷裂各為七公分及五公分、左手裂創
    併肌腱斷裂各為四公分及三公分等嚴重傷害乙節，亦有華濟醫院甲種診斷證明書
    一份及受傷照片五幀在卷可稽。被告持以刺殺告訴人之刀雖未扣案，然依證人乙○○證稱該刀刀身大約四十三公分，以及被告所稱較長於水果刀之陳述以觀，該
    刀確屬銳利之兇器無疑，則以該刀猛力刺人腹部要害會致命乙節，被告為智識清
    楚之成年人，自難諉為不知，且依前揭診斷書所示，告訴人受傷部位均屬人體重
    要部位，被告持刀砍殺數刀，顯見被告確具殺人犯意甚明。
  (二)被告雖以前揭情詞置辯，惟被告於偵查中自承：只有我持刀，丁○○、戊○○及
    乙○○三人是以徒手毆打他，只有我持刀砍他等語（見九十三年度偵緝字第二四
    八號偵查卷第十一頁），參以告訴人前揭指述及證人乙○○、丁○○等人證述情
    節，告訴人所受刀傷均係被告所為無疑。再觀諸告訴人傷勢，其傷口共六處，傷
    口部位於(1)股部處長約五公分，內臟外溢；(2)背部一處長約四公分，深入肺部，
    造成氣胸；(3)左手二處各為四公分及三公分長，肌腱斷裂；(4)右前一處，右上臂
    一處各為五公分及七公分長，肌肉及肌腱斷裂。傷口皆平整，應為利器所傷。多
    處傷口大量出血休克；股部傷口傷及肝臟及胃，並內臟外溢，不立即手術有生命
    危險等情，有華濟醫院九十三年八月二日華（圖）字第九三０八一一０七號函文
    及所附病歷影本一份在卷可稽，則以告訴人前揭傷勢之深度及長度，顯係遭刺殺
    所致，而非拉扯間造成之淺劃傷，被告所辯拉扯時劃到云云，不足採信。再參以
    告訴人受傷後要求叫救護車，甲○○竟揚言：「我都要給你死了，還幫你叫救護
    車」等語乙節，業經告訴人指訴及證人乙○○於本院審理時證述在卷可稽，則被
    告當時猛力刺殺告訴人，告訴人受傷嚴重致危急性命之情況下，被告仍無救援之
    意，益徵其有殺人之犯意甚明。被告所辯想嚇告訴人，無殺人犯意云云，均係事
    後飾卸之詞，不足採信。
  (三)按共同正犯，必須有意思之聯絡，如實施犯罪時，一方意在殺人，一方意在傷害
    ，即不能以其同時在場而令實施傷害者，亦負共同殺人責任，最高法院三十年上
    字第二一三二號判例要旨可資參照。本案被告甲○○邀戊○○、丁○○、乙○○
    三人欲教訓告訴人乙節，業經被告陳明，而被告以刀刺殺告訴人時，乙○○有阻
    止，戊○○、丁○○均未持刀刺殺告訴人即同車離去等情，業據各該證人於本院
    審理時證述在卷，顯見被告以刀刺殺告訴人所為，超越渠等原先教訓告訴人計畫
    之範圍，而為戊○○、丁○○、乙○○三人所未預見，則渠等應就所知之傷害部
    分負責，對於殺人犯行未可概以共同正犯論，辯護意旨認戊○○、丁○○、乙○○三人僅論以傷害罪，被告不應以殺人犯意論處云云，亦無足採。
  (四)綜上，被告前揭辯詞均無足採信，被告殺人未遂犯行，堪予認定。
二、核被告甲○○所為，係犯刑法第二百七十一條第二項、第一項之殺人未遂罪。被
    告已著手於上開殺人行為之實行而不遂，為未遂犯，應依刑法第二十六條規定按
    既遂犯之刑度減輕之。爰審酌被告僅因細故即尋釁教訓告訴人，並萌生殺意刺殺
    告訴人，手段殘忍，告訴人受傷嚴重而被告迄今未為賠償，犯後否認殺人犯行等
    一切情狀，量處如主文所示之刑，以資懲儆。被告刺傷告訴人之兇刀一把，被告
    於偵查中陳稱已丟棄河中，既無法尋獲，顯已滅失無疑，爰不為沒收之諭知，附
    此敘明。
據上論斷，應依刑事訴訟法第二百九十九條第一項前段，刑法第二百七十一條第二項
、第一項、第二十六條前段，判決如主文。
本案經檢察官陳昭廷到庭執行職務。
中      華      民      國    九十三    年      九      月     三十     日
                                  臺灣嘉義地方法院刑事第三庭
                                      審判長法官  沈  福  財
                                            法官  朱  美  璘
                                            法官  陳  端  宜
右正本證明與原本無異。
如不服本判決，應於判決送達後十日內向本院提出上訴狀( 應附繕本 )。告訴人或被
害人如對於本判決不服者，應具備理由請求檢察官上訴，其上訴期間之計算係以檢察
官收受判決正本之日期為準。
中      華      民      國    九十三    年      九      月     三十     日
                                          書記官  李  佳  惠
附錄論罪科刑法條：
刑法第二百七十一條
殺人者，處死刑、無期徒刑或十年以上有期徒刑。
前項之未遂犯罰之。
預備犯第一項之罪者，處二年以下有期徒刑。
